【裁判字號】    98,審事聲,155
【裁判日期】    990210
【裁判案由】    確定訴訟費用額
【裁判全文】
臺灣臺北地方法院民事裁定           98年度審事聲字第155號
異  議  人  乙○○
相  對  人  丙○○
            甲○○
上列當事人間確定訴訟費用額事件，異議人對於中華民國98年10
月6日本院98年度審司聲字第1524號裁定聲明異議，本院裁定如
下：
    主  文
原裁定廢棄。
異議人應賠償相對人新臺幣參仟柒佰參拾參元之訴訟費用，及自
原裁定送達異議人之翌日起至清償日止，按年息百分之五計算之
利息。
    理  由
一、按訴訟費用，由敗訴之當事人負擔，民事訴訟法第78條定有
    明文。又法院未於訴訟費用之裁判確定其費用額者，第一審
    受訴法院於該裁判有執行力後，應依聲請以裁定確定之。依
    第一項確定之訴訟費用額，應於裁定送達之翌日起，加給按
    法定利率計算之利息，同法第91條亦有明文。
二、聲明異議意旨略以：證人謝瑞滿乃相對人聲請訊問之證人，
    自應依原承辦法官之諭知，由相對人負擔證人旅費新臺幣（
    下同）530元。又伊起訴請求騰空遷讓房屋及賠償損害，預
    納裁判費17,929元，扣除相對人敗訴須負擔之確定部分6,83
    0元，餘額11,099元，加計第二審裁判費24,220元，合計為
    35,319元，未確定部分相對人應負擔2/5即14,128元（即35,
    319元×2/5），第一審確定部分加計第二審，相對人應負擔
    20,958元（即6,830元＋14,128元），伊則僅需負擔21,191
    元（即35,139×3/5），原裁定所為認定，顯有違誤，應予
    廢棄。
三、經查：
  (一)異議人與相對人間請求返還房屋等事件，經本院96年度訴字
    第8701號判決「被告（即相對人）應騰空遷讓返還門牌編號
    臺北市○○區○○街三十九號七樓房屋。被告應自民國九十
    五年二月十六日起至騰空遷讓返還上開房屋之日止，按月給
    付原告（即異議人）新臺幣參萬陸仟元。原告其餘之訴駁回
    。訴訟費用由被告負擔。」，相對人不服提起上訴，經臺灣
    高等法院（下稱高院）97年度上字第464號判決「原判決主
    文第二項關於命上訴人給付金錢部分，及訴訟費用（除確定
    部分外）之裁判均廢棄。第一審（除確定部分外），及第二
    審訴訟費用，由上訴人負擔五分之二，餘由被上訴人負擔。
    」確定等情，業經本院依職權調取前開民事卷宗查明無訛。
  (二)異議人就本件訴訟應負擔之訴訟費用額為10,563元，相對人
    應負擔之訴訟費用額為7,042元：
    1.異議人起訴請求：「相對人騰空遷讓返還房屋，及相對人
      應自94年4月1日起至返還房屋之日止，按月連帶給付異議
      人36,000元。」，依民事訴訟法第77條之2第2項規定，損
      害賠償請求之部分不併算價額，是本件第一審訴訟標的價
      額應以房屋之價額（即628,000元）為準，第一審裁判費
      應為6,830元（若有溢收情形，應依民事訴訟第77條之26
      規定辦理）。
    2.相對人就其敗訴部分提起上訴，其上訴利益即「上開命其
      遷讓返還房屋及自95年2月16日起至騰空遷讓返還上開房
      屋之日止，按月給付36,000元」，依民事訴訟法第77條之
      2第2項及第77條之16規定，應按第一審裁判費加徵百分之
      五十，是第二審裁判費為10,245元（若有溢收情形，應依
      民事訴訟第77條之26規定辦理）。
    3.相對人第一審審理時聲請訊問證人謝瑞滿，且經承審法官
      諭知「請被告支付證人旅費」，雖經調卷查明（見本院96
      年度訴字第8701號卷第79頁），惟依民事訴訟法第77條之
      23條第1、2項規定，可知證人旅費乃訴訟進行之必要費用
      ，為訴訟費用之一部分，於訴訟終結前，尚無從確定應由
      哪造當事人負擔，異議人執上開文字，主張相對人預納之
      530元證人旅費應由相對人自行負擔，容有誤會，於法亦
      無可取。
    4.高院97年度上字第464號判決諭知「第一審（除確定部分
      外），及第二審訴訟費用，由上訴人負擔五分之二，餘由
      被上訴人負擔。」，既如前述，則本件異議人應負擔之訴
      訟費用額為10,563元（計算式：(1)本件訴訟之訴訟費用為
      17,605元：異議人預納第一審裁判費6,830元＋相對人預
      納第一審證人旅費530元＋相對人預納第二審裁判費10,
      245元。(2)異議人應負擔3/5即10,563元：17,605元×3/5
      。(3)相對人應負擔2/5即7,042元：17, 605元×2/5）。
  (三)異議人本應負擔之訴訟費用為10,563元，已如前述，惟依民
    事訴訟法第93條規定「當事人分擔訴訟費用者，法院為確定
    費用額之裁判時，除前條第二項情形外，應視為各當事人應
    負擔之費用，已就相等之額抵銷，而確定其一造應賠償他造
    之差額。」，異議人既已於起訴時預納第一審裁判費6,830
    元，自應於相等之額予以抵銷，故異議人應賠償予相對人之
    訴訟費用為3,733元（即10,563元－6,830元）。
  (四)異議意旨指摘原裁定不當之詞，固有未洽，惟原裁定關於第
    二審裁判費之計算既有錯誤，爰予以廢棄，並裁定如主文第
    2項所示。
四、據上論結，本件異議為有理由，依民事訴訟法第240條之4第
    3項，裁定如主文。
中    華    民    國    99    年    2     月    10    日
                  民事第六庭    法      官  許純芳
如不服本裁定，應於送達後10日內向本院提出抗告狀，並繳納抗
告費新臺幣1,000元
中    華    民    國    99    年    2     月    11    日
                                書記官  陳怡君

司法院資訊處製作；財團法人民間司法改革基金會備份。
